【裁判字號】    97,聲,192
【裁判日期】    970225
【裁判案由】    聲請具保停止羈押
【裁判全文】
臺灣彰化地方法院刑事裁定        九十七年度聲字第一九二號
                                九十七年度聲字第二六五號
聲請人  即
被      告  乙○○
聲請人  即
選任辯護人  甲○○  律師
            吳淑芬  律師
            謝萬生  律師
上列聲請人因被告違反貪污治罪條例等案件（本院九十六年度訴
字第二一八六號），聲請具保停止羈押、解除禁止接見、通信及
撤銷羈押，本院裁定如下：
    主  文
聲請駁回。
    理  由
一、查本件被告乙○○因違反貪污治罪條例等案件，前於民國九
    十六年十一月十二日經本院訊問後，認為犯罪嫌疑重大，有
    刑事訴訟法第一百零一條第一項第二款、第三款之情形，非
    予羈押，顯難進行審判，而執行羈押，並禁止接見、通信；
    嗣復經本院合議庭訊問及評議後，裁定被告應自九十七年二
    月十二日起延長羈押二月在案。
二、聲請意旨：(1)聲請人即被告選任辯護人甲○○律師、吳淑芬
    律師聲請具保停止羈押意旨，詳如附件一、二「刑事具保停
    止羈押狀」所載，被告乙○○之選任辯護人甲○○律師於本
    院九十七年二月二十二日準備程序時，另以言詞補充：其他
    同案被告業經本院於準備程序訊問，被告乙○○沒有串證之
    虞，又被告乙○○之年邁祖母已於今年農曆過年期間逝世，
    被告家庭在地方上係有聲望的人，為使被告乙○○處理祖母
    喪事，爰聲請具保停止羈押等語；被告乙○○於本院九十七
    年二月二十二日以言詞聲請解除禁止接見、通信而稱：倘若
    未能交保，請求解除禁見等語。(2)聲請人即被告乙○○之選
    任辯護人謝萬生律師聲請撤銷羈押意旨，詳如附件三「刑事
    聲請撤銷羈押狀」所載，並於本院九十七年二月二十二日準
    備程序補述：聲請撤銷羈押意旨係認被告乙○○自九十七年
    二月一日彰化縣議會會期起，因未得議會同意，故自九十七
    年二月一日起屬違法羈押云云。
三、本院查：
（一）按羈押被告之目的，在於確保訴訟程式之進行、確保證據
      之存在、真實及確保刑罰之執行，而被告有無羈押之必要
      ，係由法院就具體個案情節，依職權予以衡酌決定，如就
      客觀情事觀察，法院羈押之裁定，並不悖乎通常一般之人
      日常生活經驗之定則或論理法則，在目的與手段之間衡量
      並無明顯違反比例原則之情形，並論述其何以作此判斷之
      心證理由者，即無違法或不當可言（最高法院九十五年度
      台抗字第五三六號刑事裁定、臺灣高等法院九十六年度聲
      字第二三二一號刑事裁定意旨參照）。復按有無羈押之必
      要，自應按照訴訟進行程度，及其他一切情事，由法院斟
      酌認定；又刑事訴訟法第一百零一條第一項所稱「犯罪嫌
      疑重大」，係指有具體事由足以令人相信被告很可能涉嫌
      其被指控之犯罪即足當之，亦即僅需自由證明即可，與認
      定犯罪事實所依憑之證據需達無合理懷疑之程度者有不同
      ，且刑事訴訟程式乃一動態過程，有無羈押被告之必要，
      自應由法院斟酌審判時之卷證資料及其他相關情事認定之
      （最高法院九十五年度台抗字第三九六號刑事裁定意旨參
      照）。
（二）有關聲請撤銷羈押部分：
    (1)按地方制度法第五十一條固規定：「直轄市議員、縣（市
      ）議員、鄉（鎮、市）民代表除現行犯、通緝犯外，在會
      期內，非經直轄市議會、縣（市）議會、鄉（鎮、市）民
      代表會之同意，不得逮捕或拘禁。」；惟查：被告乙○○
      雖具有彰化縣議會議員之身分，然本案公訴人偵查中，於
      九十六年七月十四日訊問被告乙○○後，當庭諭知逮捕（
      逮捕通知書見偵查Ａ卷第三卷第一九七頁），並向本院聲
      請羈押獲准之際，並非彰化縣議會會期內（聲請人謝萬生
      律師於如附件三所示之「刑事聲請撤銷羈押狀」第一頁亦
      載認合法），後公訴人於偵查中聲請本院裁定延長羈押亦
      經准許，並於羈押期間內之九十六年十一月十二日將被告
      乙○○起訴送審，本院於被告乙○○仍屬依法而合法羈押
      狀態下，於訊問被告乙○○並審酌卷證資料後，依刑事訴
      訟法第一百零一條第一項第二款、第三款之規定，認符合
      上開法律之規定，有羈押之事由及必要而執行羈押，且禁
      止接見、通信，復於被告合法羈押期限內，由本院合議庭
      訊問及當庭評議後，裁定被告應自九十七年二月十二日起
      延長羈押二月，並禁止接見、通信，自均與法相合。而地
      方制度法第五十一條係指具有該條所定身分之民意代表，
      於遭逮捕、拘禁之初，並無現行犯、通緝犯等依法應逮捕
      、拘禁之情形，於會期內始應經議會或代表會同意而言；
      於本案被告乙○○於偵查中之非屬彰化縣議會之會期內，
      已由公訴人合法逮捕聲請羈押獲准，且於偵查中之合法羈
      押期間內經公訴人起訴送審，由本院依法定羈押程序訊問
      而執行羈押及延長羈押期間，於被告經本院依法、合法羈
      押狀態中，自均不生於會期內應由彰化縣議會同意之問題
      ，此由地方制度法第五十一條就依法應予逮捕、拘禁之現
      行犯及通緝犯，排除於在會期內須經由議會同意之範疇，
      足見依法授權應逮捕、拘禁之效力，顯高於議會之同意權
      ，是於非會期內，業經依法合法拘禁、羈押者，於該依法
      且合法拘禁、羈押狀態持續中，因於初始之非會期中依法
      予以拘禁、羈押之效力仍存在，自不生事後因議會開議或
      召開臨時會而應由議會同意之問題；換言之，地方制度法
      第五十一條所稱非經議會、代表會同意，不得逮捕、拘禁
      者，當不包含該條所定身分之人，於非屬會期之期間，已
      依法、合法遭拘禁、羈押之人，此乃地方制度法第五十一
      條之當然解釋甚明。
    (2)又本院於九十七年一月十八日以九十六年度聲字第一五七
      五號一案裁定駁回被告乙○○之選任辯護人具保停止羈押
      之聲請，經被告乙○○提出抗告後，已由臺灣高等法院臺
      中分院於九十七年二月十九日以九十七年度抗字第一四一
      號裁定抗告駁回確定；另本院合議庭前依法諭知被告乙○
      ○應自九十七年二月十二日起延長羈押二月，並禁止接見
      、通信之裁定，經被告乙○○提出抗告後，亦業由臺灣高
      等法院臺中分院於九十七年二月十九日以九十七年度抗字
      第一四七號裁定抗告駁回確定在案，有臺灣高等法院臺中
      分院九十七年度抗字第一四一號刑事裁定、九十七年抗字
      第一四七號刑事裁定各一份在卷可考，足認本院並無違法
      羈押之情事。被告乙○○之選任辯護人謝萬生律師具狀及
      於本院九十七年二月二十二日準備程序陳稱：本案被告乙
      ○○自九十七年二月一日彰化縣議會臨時會開會起，因未
      經議會同意，係屬違法羈押云云，容係對法律規定之誤解
      ，其聲請撤銷羈押為無理由，應予駁回。
（三）有關聲請具保停止羈押及解除禁止接見、通信部分：
    (1)被告乙○○經公訴人以其涉有貪污治罪條例第六條第一項
      第五款之圖利罪、同條例第十一條第一項之對於公務員關
      於違背職務之行為，交付賄賂罪、刑法第二百六十八條之
      意圖營利，提供賭博場所、意圖營利，聚眾賭博罪及同法
      第二百六十六條第一項前段之賭博罪等罪嫌提起公訴，依
      公訴人起訴書所詳列之事證及卷證，堪認被告乙○○前揭
      罪嫌均屬重大，且其中所犯貪污治罪條例第六條第一項第
      五款之圖利罪嫌，係屬最輕本刑五年以上有期徒刑之重罪
      ，又本案偵查期間，公訴人向本院聲請搜索票後，於九十
      六年七月十一日就被告乙○○個人出資占百分之四十六比
      例之金幣、準度、隆淶、大船等多家電子遊戲場、被告乙
      ○○之議員服務處、住處等地執行搜索，並經公訴人依法
      於同年七月十二日對被告乙○○核發拘票，由調查員於翌
      日即同年月十三日前往被告乙○○之住所及議員服務處執
      行拘提均未獲，有前開拘票（含拘提未獲報告書）在卷可
      憑（見臺灣彰化地方法院檢察署九十六年度偵字第六六０
      一號Ａ卷第三卷第九十八頁至一０一頁），且據法務部調
      查局彰化縣調查站九十六年七月十三日彰肅三字第０九六
      六二０二四０００號函文，就拘提情形回覆稱：「本站於
      九十六年七月十三日十二時五分及同日十二時三十五分許
      各派員赴彰化市○○路○段三二五巷十六號乙○○住所及
      彰化市○○路○段一九七號乙○○服務處執行拘提未果，
      乙○○目前行蹤不明，其配偶鄭淑珠及其他家人均表示不
      知道乙○○人在何處」等語（見同上偵卷第九十七頁），
      堪認蒞庭檢察官於本院九十六年十一月十二日起訴送審訊
      問時陳稱：「本案事發當時被告一直不到案，後來透過被
      告服務處詢問被告下落，被告服務處的人告訴我，他已經
      出國去香港，但是我查詢入出境資料後，被告並沒有出國
      ，待本案通知將要對被告發布通緝了，被告才在此情狀下
      到案，足見被告有逃亡之虞，而且被告是議員，會有議會
      會期的保護傘，如果交保，到時可能不會到案」等語，並
      非無稽，而本院羈押理由雖未以被告乙○○有逃亡之虞而
      為羈押，然依前揭事證，堪認被告所涉屬最輕本刑五年以
      上有期徒刑之圖利重罪，確有羈押之必要。
    (2)又被告乙○○就其所涉貪污治罪條例第六條第一項第五款
      之圖利罪、同條例第十一條第一項之對於公務員關於違背
      職務之行為，交付賄賂罪、刑法第二百六十八條之意圖營
      利，提供賭博場所、意圖營利，聚眾賭博罪及同法第二百
      六十六條第一項前段之賭博罪等罪嫌，均全盤矢口否認犯
      罪，且被告乙○○於本院所辯，顯多與其餘同案被告於調
      查站及偵訊時之陳述不符，本案被告乙○○經起訴所涉嫌
      之事實及罪嫌，較之其他同案被告之層面為廣，且所涉前
      揭全部罪嫌與其餘同案被告多所關聯，再其餘之同案被告
      中，或為被告乙○○之親友、受僱者，或係因被告乙○○
      分別所涉圖利、交付賄賂罪嫌之同一事實而亦涉有貪瀆罪
      嫌之公務員，且本院審理時尚有就與被告乙○○所涉罪嫌
      有關之證人為調查之必要【被告乙○○及其選任辯護人雖
      以九十七年一月三十一日刑事陳報狀及於本院九十七年二
      月四日準備程序，表示就原聲請調查之證人即同案被告馮
      文通等人，除證人即同案被告林家如、黃哲崇、陳昱仁仍
      繼續聲請調查外，捨棄其餘原所聲請證人之調查，惟就上
      開被告乙○○及選任辯護人聲請調查之證人即同案被告林
      家如、黃哲崇、陳昱仁，及公訴人於本院九十七年二月二
      十二日準備程序當庭聲請調查之證人即同案被告馮文通、
      洪清輝、謝良典、林建興、蔡明娟、李建宏、陳秀玲等人
      ，均有於審理程序進行交互詰問之必要】，被告乙○○尚
      有串證之虞，有禁止接見、通信及羈押之必要。至被告乙
      ○○之選任辯護人另以本院準備程序已訊問相關同案被告
      ，而主張被告乙○○已無串證之虞等語，本院酌以訴訟程
      序本屬動態之活動，且按證人於法院之證述，須依法於審
      理庭具結始具有證據能力，是同案被告於準備程序所述，
      對為前開陳述之同案被告自己而言，固有證據能力，然對
      於被告乙○○而言，則於上開同案被告於審理期日以證人
      身分具結經詰問或由本院訊問調查之前，依法尚不具有證
      據能力，是辯護人以此而認被告乙○○已無串證之虞，容
      有誤會。再聲請意旨所陳被告乙○○之家庭、親情等因素
      ，及本案是否僅有被告乙○○一人在押，核均非法定應審
      酌被告乙○○有無羈押及禁止接見、通信必要之要件，被
      告乙○○及選任辯護人據此聲請具保停止羈押、解除禁止
      通信，因與被告乙○○有無羈押及禁止接見、通信必要之
      判斷無涉，均無理由，難以准許。
（四）綜上所陳，依本案目前之訴訟階段，為保全將來之刑事審
      判能順利進行（本院就本案之被告乙○○及其餘同案被告
      共計二十七人，正密集進行準備程序中，以期儘速進入審
      理調查證據階段），本院認被告乙○○前述羈押原因均依
      然存在，有繼續羈押及對其禁止接見、通信之必要，本件
      聲請撤銷羈押、聲請具保停止羈押及解除禁止接見、通信
      ，乃均不能准許，均應予駁回。
中    華    民    國  九十七  年    二  月  二十五    日
                  刑事第八庭    審判長法官  李雅俐
                                法      官  葉明松
                                法      官  唐中興
以上正本證明與原本無異。
如不服本裁定，應於裁定送達後五日內，向本院提出抗告狀（須
附繕本）。
中    華    民    國  九十七  年    二  月  二十五    日
                                法院書記官  陳秀娟


司法院資訊處製作；財團法人民間司法改革基金會備份。
